【裁判字號】    90,再易,84
【裁判日期】    901128
【裁判案由】    侵權行為損害賠償
【裁判全文】
臺灣高等法院民事判決  九十年度再易字第八四號
    再審原  告  乙○○
                基隆汽車客運股份有限公司
    法定代理人  呂奇峰
    再審被  告  甲○○
右當事人間侵權行為損害賠償事件，再審原告對於中華民國九十年四月十日本院八十
五年度訴字第七五號確定判決提起再審，本院判決如左：
    主      文
再審之訴駁回。
再審訴訟費用由再審原告連帶負擔。
    事      實
甲、再審原告方面：
一、聲明：(一)本院八十五年度訴字第七五號確定判決廢棄。(二)駁回再審被告之訴。
二、陳述：
(一)、原確定判決即本院八十五年度訴字第七五號判決，以本院八十九年度重上更(三)字
    第一四三號乙○○過失致死案件刑事有罪判決為基礎，認定再審原告應對再審被
    告負連帶賠償責任，判決命其等連帶給付三十二萬六千九百四十元。惟上開刑事
    判決業經本院九十年度重上更(四)字第十號刑事判決及最高法院九十年台上字第四
    一八三號刑事判決推翻，並判決再審原告乙○○無罪確定在案，顯已變更原確定
    判決之基礎，爰依民事訴訟法第四百九十六條第一項第十一款「為判決基礎之刑
    事判決，依其後之確定裁判已有變更」之規定，提起再審之訴。
(二)、再審原告乙○○既無過失，自不負民法第一百八十四條侵權行為損害賠償責任。
乙、再審被告方面：
一、聲明：再審之訴駁回。
二、陳述：
    原確定判決係以再審原告乙○○過失致死刑事案件之卷證，自行調查證據為審判
    ，並無涉及本院八十九年度重上更(三)字第一四三號刑事判決已判處乙○○過失致
    罪責之事，且於原確定判決理由欄第三段載明「本件係刑事附帶民起訴狀後移送
    民事庭，．．不受刑事法院認定事實之拘束．．」，可見原確定判決非以本院八
    十九年度重上更(三)字第一四三號刑事判決為基礎，再審原告主張本件有民事訴訟
    法第四百九十六條第一項第十一款再審事由，委不可採。
    理      由
一、再審原告起訴主張：本院八十五年度訴字第七五號確定判決認定再審原告應負連
    帶賠償責任，所持以為據之刑事判決，已經其後之刑事確定判決所推翻；再審原
    告乙○○並無過失，自不負侵權行為損害賠償責任，是原確定判決有民事訴訟法
    第四百九十六條第一項第十一款規定之再審事由，爰依法提起再審之訴，求為判
    決如聲明所示。
二、再審被告則以：原確定判決係以乙○○過失致死刑事案件之卷證為裁判基礎，此
    屬自行調查證據審判之結果，並非以刑事判決為基礎等語置辯。
三、按民事訴訟法第四百九十六條第一項第十一款規定「為判決基礎之民事或刑事判
    決及其他裁判或行政處分，依其後之確定裁判或行政處分已變更者」，必須變更
    前之裁判或行政處分，經前訴訟程序採為判決基礎者，始有適用。如確定判決並
    非依據刑事判決而認定應否負損害賠償責任，純屬民事法院自行調查證據審判之
    結果，自無本款規定之適用（最高法院六十三年台上字第二三一三號判例參照）
    。本件再審原告主張原確定判決係以本院八十九年度重上更(三)字第一四三號刑事
    判決為判決基礎，嗣該判決於最高法院發回更審後，業經本院九十年度重上更(四)
    字第十號刑事判決及最高法院九十年台上字第四一八三號刑事判決，判定再審原
    告乙○○無罪確定在案，固據提出前揭刑事判決書為證（見本院卷第二五至三五
    頁）；惟查，本件前訴訟程序即本院八十五年度訴字第七五號民事事件，因再審
    原告基隆汽車客運股份有限公司一再堅稱乙○○駕車無過失，經承辦法官調取本
    院八十九年度重上更(三)字第一四三號歷次刑事案件卷宗，且依乙○○自陳肇事時
    時速為六十二公里，與行車紀錄表相符，依道路交通事故調查表(一)(二)所載資料，
    以及汽車行駛距離及反應距離一覽表推算其反應距離，並審酌證人謝孟倉、許瓊
    慧所證情節，認定乙○○超速行駛，在反應距離足夠之情況下，未及時閃避，為
    肇事原因之一，與被害人陳郁馨死亡結果有直接因果關係，於判決理由詳為論斷
    。足見前訴訟程序確定判決係調取本院八十九年度重上更(三)字第一四三號刑事判
    決卷宗之資料，核閱全部卷證自行認定事實而判斷再審原告應負連帶損害賠償責
    任，並非以前開刑事判決為其判決之基礎；依前揭說明，自無民事訴訟法第四百
    九十六條第一項第十一款規定之適用。再審原告據以提起本件再審之訴，為無理
    由，應予駁回。
四、結論：本件再審之訴為無理由，依民事訴訟法第五百零四條、第八十五條第二項
    ，判決如主文。
中      華      民      國     九十     年     十一     月    二十八    日
                                    民事第三庭
                                        審判長法  官  張  宗  權
                                              法  官  陳  永  昌
                                              法  官  吳  秀  美
右正本係照原本作成。
不得上訴。
中      華      民      國     九十     年     十一     月     三十     日
                                              書記官  董  曼  華


司法院資訊處製作；財團法人民間司法改革基金會備份。
